【裁判字號】    88,訴,1853
【裁判日期】    890717
【裁判案由】    重利等
【裁判全文】
臺灣高雄地方法院刑事判決                        八十八年度訴字第一八五三號
    公  訴  人  臺灣高雄地方法院檢察署檢察官
    被      告  丙○○
    選任辯護人  戴慕蘭
右列被告因重利等案件，經檢察官提起公訴（八十八年度偵字第一八三八二號），本
院判決如左：
    主  文
丙○○連續乘他人急迫貸以金錢，而取得與原本顯不相當之重利，處有期徒刑陸月。
如易科罰金，以參佰元折算壹日。
    事  實
一、丙○○基於貸放重利之概括犯意，自民國八十八年五月間起，自稱「旺旺代書李
    先生」，並以電話（○七）0000000號、免付費專線○八○＿○五六八九
    九號對外連絡，在高雄縣市不特定處散發「旺旺代書事務所_缺錢時向誰開口」
    之宣傳廣告，招徠不特定人向其借貸，藉以取得與原本顯不相當之重利，適甲○
    ○因生意亟需用錢、不得已、輕率之際，於得悉「旺旺代書事務所」之宣傳廣告
    ，乃向丙○○電聯告貸，雙方約於高雄市左營區○○○路八十五號四樓甲○○之
    住所前交付，其貸款方式以約十天為一期核算利息，八十八年五月三十一日、同
    年六月八日、同年六月十一日、同年六月二十一日各均往前推算十日之該日，分
    別借貸新臺幣（下同）二十萬元、計息四萬元；借貸十萬元、計息二萬五千元；
    借貸六萬元、計息二萬元；借貸十七萬元、計息四萬八千元；每期不等金額，各
    期利息換算每月少則以六十分計算，多則以一百分計算，甲○○每次借款均簽發
    其父親李萬助名義、同上四次借貸之日期、高雄市第二信用合作社前鎮分社為付
    款人、甲存帳號00000000000000號，並以實際借款金額加計利息
    計算後之總額作為票面總金額之支票以為擔保，於第一次借貸交款同時，甲○○
    更交付其父親名義之所有權狀有價值之物以為擔保，丙○○因而取得與原本顯不
    相當之重利，嗣因甲○○不堪負荷向地下錢莊借款重擔，無法如期還款，於丙○
    ○頻頻催款下。甲○○遂向台灣高等法院高雄分院檢察署電話檢舉，由該署發交
    所屬下級台灣高雄地方法院檢察署，飭警於同年七月二十日，由甲○○相約丙○
    ○於高雄市○○路、青年路口交付利息時當場查獲，並扣得丙○○所有行動電話
    一具、匯款帳卡一張、職棒簽注卡五張及乙○○（另由檢察官為不起訴處分）所
    有之行動電話一具等物。
二、案經高雄市政府警察局報請臺灣高雄地方法院檢察署檢察官偵查起訴。
    理  由
一、訊據被告丙○○固坦認有借款予告訴人甲○○，並約定利息之事實，然矢口否認
    有何重利及恐嚇犯行，辯稱：伊住嘉義，職業為漁民，而近日捕魚困難，有標下
    互助會而有幾十萬現款，知道放款可以收息，而嘉義民風純樸，較少民間借貸，
    伊才轉往高雄，隨便請人影印取名旺旺代書李先生之放款文宣，發過十幾張，想
    做金主賺取利息，實際上僅於八十八年五月間借二十五萬元予告訴人，且利息三
    分，告訴人僅還過一萬元。警方刑求伊才承認貸放重利，且事後有驗傷，甲○○
    每次所說利息算法均不相同，更無恐嚇說伊組織龐大，吃閒飯人很多之恐嚇言語
    云云，然查，（一）右揭貸放重利事實業據被告於偵查中坦承：（問：自八十八
    年二月份即以旺旺代書及李先生為代號於甲○○借錢時，借他十萬元而謀取暴利
    ？）答：他是向我們借十萬元利息一星期收一萬元，一個月收四萬元。（見八十
    八年七月二十一日筆錄）（問：第一次偵訊時，你稱甲○○借十萬元，每月利息
    四萬元否？）答：對。（見同年月三十日筆錄），被告於公訴人二次偵訊時，均
    自白有貸放重利之事實，又被害人甲○○因缺錢急用，乃向數經營貸放重利者借
    錢，於無力返還下，因而向台灣高等法院高雄分院檢察署電話檢舉數個經營地下
    錢莊之據點，其中之一即查獲本件被告，因甲○○向多人借貸且借貸多次，故難
    期其對利息之供述能記憶清晰，陳述明確無訛，惟細觀其於八十八年八月二十日
    偵查中供述「..... 八十八年五月三十一日開始借，借二十萬元，利息是十萬元
    一星期二萬五千元至三萬元，利息先扣，我實際拿到二十萬元，但開二十四萬元
    之票，...... 二十萬元借後，又...... 借六萬元，開八萬元之票，利息二萬元
    ....... 我共借四次，八十八年六月十一日又借十萬元，開十二萬五千元之票，
    ..... 又借十七萬元，開二十一萬八千元的票」等語，又於八十九年五月八日本
    院調查程序中供述：「八十八年五月三十一日借貸新臺幣（下同）二十萬元計息
    四萬元；開十二萬元之支票二張；同年六月十一日借貸六萬元計息二萬元；開面
    額八萬元之票；同年月八日借貸十萬元計息二萬五千元；開一張六萬元及一張六
    萬五千元之票；同年月二十一日借貸十七萬元計息四萬八千元，開二張共計二十
    一萬八千元之票」，此與偵查中甲○○所供述借過四次，面額各二十萬元、六萬
    元、十萬元、十七萬元之情形相符，再依被害人甲○○所供述曾簽發交予被告之
    李萬助名義、高雄市第二信用合作社前鎮分社為付款人、甲存帳號000000
    00000000號之相關票據，經向該行庫查詢，確有《一》八十八年六月八
    日、票號ＪＡ0000000號面額六萬元；《二》八十八年五月三十一日、票
    號ＪＡ0000000號面額十二萬元；《三》八十八年六月十一日、票號ＪＡ
    0000000號、面額六萬五千元；《四》八十八年六月十一日、票號ＪＡ0
    000000號、面額八萬元之票據被提示兌現。核與甲○○所供述之借貸日期
    及所簽發之票據金額供述情節大致相符。自屬可採，爰以此作為被告所貸出款項
    之認定依據。（二）被告係趁告訴人急迫之際貸與金錢，甚為明顯，如非急用至
    無其他地方籌錢，一般人又豈會甘願受重利剝？另被告雖辯稱：本件被刑求云云
    ，惟觀被告八十八年七月二十日警訊所述，..... 自稱李先生，放款借貸他人，
    甲○○向我每借十二萬元，每五天還八萬元，第十天再還八萬元......，月息一
    百五十分左右。同一天之筆錄嗣被告又稱每十萬元，每十天付息一萬元，約月息
    三十分云云。相同筆錄先後陳述利息算法竟然不一，已無可採，對此警訊之自白
    ，本院爰不加以採信斟酌，是被告有無遭刑求云云，僅涉及警方人員有無其他刑
    責，與本件起訴事實無關，即無深究必要。且被告供述被警方搥胸部，對四肢拳
    打腳踢，並庭呈傷單附卷，惟觀其傷單所載，胸部亦無任何傷情記載，被告更無
    在偵查中當場表示被刑求，其傷單亦難為被告有利之認定。況被告於偵查中亦二
    次供述有重利行為，已如前述，而其偵查中之自白亦與被害人甲○○供述情節相
    符，其偵查中之自白自可信為真實。是其要求傳訊乙○○以證明被刑求云云，辯
    護人又陳稱證人家住南投，因地震已不知去向等語，因此部份事證已明，即無強
    制證人必須到庭之必要，並此敘明。綜上所述，被告嗣後翻供，供稱僅三分利云
    云，上開所辯顯係事後避重就輕之詞，殊無足取。此外復有高雄市第二信用合作
    社前鎮分社八十九年五月二十日高二信業存字第六八○號函、、同年六月二十九
    日高二信業存字第九七五號函暨支票四張等在卷足憑，被告右揭重利犯行洵堪認
    定，應依法論科。
二、查被告乘他人急迫之機會，以每十天為一期，每期換算月息即高達六十分至一百
    分不等之重利貸款予他人，而取得與原本顯不相當之重利，核其所為，係犯刑法
    第三百四十四條之普通重利罪，其先後數次犯行顯基於概括犯意，為連續犯。至
    公訴意旨雖認被告係犯刑法第三百四十五條之常業重利罪，然查被告貸放重利期
    間尚短、金額亦非巨大，被害人數亦僅一人，尚乏證據認被告有恃本件犯罪所得
    以維生，已詳述如前，是公訴人起訴刑法第三百四十五條常業重利罪，其起訴法
    條尚有未洽，惟起訴基本事實相同，爰依法變更起訴法條。又公訴意旨雖以被告
    為索討欠款，竟以加害生命、身體、自由等言語恫嚇被害人，涉有刑法第三百零
    五條恐嚇罪嫌云云，惟為被告所自始否認，辯稱絕無被害人所稱之恫嚇行為，經
    查被害人甲○○固指述被告確曾為上開言語，然除其一己指述外，別無其他積極
    證據足茲佐證，此部份犯罪自屬不能證明，惟公訴人認與前開論罪事實有牽連犯
    裁判上一罪關係，爰不另為無罪判決之諭知，爰審酌被告經營地下錢莊對社會金
    融秩序活動之負面影響及借款人受到重利之壓迫常鋌而走險，致對社會治安造成
    之危害，及被告犯罪之動機、目的、手段，犯罪時所受之刺激及其品性、生活狀
    況、智識程度、犯罪所生之損害，及犯罪後態度等一切情狀，量處如主文所示之
    刑，並諭知易科罰金之折算標準，以資懲儆。
    又扣案之行動電話、匯款帳卡、職棒簽注卡等，經查尚無證據證明係供本件犯罪
    所用之物，與本件犯行無關，爰不併予宣告沒收，併此敘明。
據上論斷，應依刑事訴訟法第二百九十九條第一項前段、第三百條，刑法第五十六條
、第四十一條、第三百四十四條，罰金罰鍰提高標準條例第一條前段，第二條第一項
判決如主文。
中    華    民    國      八十九     年       七      月      十七      日
                                  臺灣高雄地方法院刑事第三庭
                                      法  官  簡  志  瑩
右正本證明與原本無異。
如不服本判決，應於判決送達後十日內，向本院提出上訴狀。
                                      書記官  林  宜  正
中    華    民    國      八十九      年      七      月      十八      日
附錄論罪科刑法條：
刑法第三百四十四條：
乘他人急迫、輕率或無經驗，貸以金錢或其他物品，而取得與原本顯不相當之重利者
，處一年以下有期徒刑、拘役或科或併科一千元以下罰金。


司法院資訊處製作；財團法人民間司法改革基金會備份。
